【裁判字號】    95,破,148
【裁判日期】    951117
【裁判案由】    宣告破產
【裁判全文】
臺灣高雄地方法院民事裁定               95年度破字第148號
聲  請  人  甲○○
                    9號
聲請人聲請宣告破產事件，本院裁定如下：
    主  文
聲請駁回。
聲請費用由聲請人負擔。
    理  由
一、聲請意旨略以：聲請人前向國泰世華商業銀行股份有限公司
    等銀行借款及申辦信用卡使用，迄今負債達新台幣（下同）
    239 萬餘元，而聲請人現名下無不動產，僅有存款89,192元
    、現金11萬元及民國87年出廠現值2 千元之中古機車1 輛，
    其財產總額顯然不足清償債務，又上開存款及現金足以構成
    破產財團，而有宣告破產之實益，為此，檢具行車執照、財
    團法人金融聯合徵信中心查詢資料、戶籍謄本、債權人清冊
    、債務明細表、存摺影本等件聲請宣告破產等語。
二、按破產人及其家屬之必要生活費及喪葬費，視為財團費用。
    財團費用及財團債務，應先於破產債權，隨時由破產人依破
    產法之規定清償之。破產宣告後，如破產財團之財產不敷清
    償財團費用及財團債務時，法院因破產管理人之聲請，應以
    裁定宣告破產終止，破產法第95條第2 項、第97條、第148
    條分別定有明文。又破產固係對於債務人不能清償債務者宣
    告之，但法院依破產法第63條第2 項，就破產之聲請得依職
    權為必要之調查，若債務人確係毫無財產，則破產財團即不
    能構成，至若破產財團雖勉可組成，然其破產財團之財產尚
    不足清償破產程序之費用，自無法清償破產債權，參酌前開
    條文規定之意旨，即無進行破產程序之必要，而應駁回破產
    之聲請（最高法院86年度台抗字第479 號裁定意旨參照）。
三、經查，聲請人分別積欠安信信用卡股份有限公司、日盛國際
    商業銀行股份有限公司、慶豐商業銀行股份有限公司、保證
    責任嘉義市第三信用合作社、台灣銀行屏東分行、中國信託
    商業銀行股份有限公司、台新國際商業股份有限公司、國泰
    世華商業銀行股份有限公司各171,016 元、183,567 元、28
    4,578 元、592,871 元、66,368元、205,600 元、543,250
    元、345,894 元之本金未清償，總計共2,393,144 元，此有
    上開銀行之函文存卷可憑（本院卷第44至69頁、第75至80頁
    ）。而聲請人主張其名下財產有存款8 萬餘元、現金11萬元
    及價值2 千元之中古機車1 輛乙情，雖據提出中華郵政股份
    有限公司茄萣郵局帳號00000000000000號存摺影本（本院卷
    第40頁）及行車執照（本院卷第10頁）各1 份為證，惟依目
    前破產執行程序實務，破產管理人之最低報酬約為4 萬元，
    且破產程序需召開債權人會議、出售資產、分配破產財團等
    ，預估破產程序期間為1 年，此期間聲請人應支出之生活費
    用，依行政院主計處93年度高雄縣平均每人每年消費支出調
    查即已達160,344 元（每月13,362元×12個月＝160,344 元
    ，詳本院卷第90頁），更遑論現今於物價波動後，每人之平
    均消費支出更應遠逾上開數額，縱認聲請人確有上開資產，
    然其陳述年邁之母親薛陳清花及就學中之弟弟薛風順需賴其
    扶養（詳本院卷第5 頁及第41至42頁之戶籍謄本），是聲請
    人及其母、弟3 人1 年之消費支出共481,032 元（計算式：
    160,344 元×3 人＝481,032 元），已逾聲請人上開資產總
    和甚多，則聲請人之財產於扣除上開破產管理人之報酬及生
    活費用後已無餘額可供構成破產財團，自無法清償破產債權
    ，揆諸首開說明及破產法第148 條意旨，聲請人聲請宣告破
    產即無實益，自應予以駁回。
四、依破產法第5條、民事訴訟法第78條，裁定如主文。
中    華    民    國    95    年    11    月    17    日
                      民事第二庭法  官  莊珮君
正本係照原本作成。
如對本裁定抗告須於裁定送達後10日內向本院提出抗告狀。
中    華    民    國    95    年    11    月    17    日
                                書記官  何明昌


司法院資訊處製作；財團法人民間司法改革基金會備份。
